最高法院刑事判決　　　　　　九十四年度台上字第一六四九號
　　上　訴　人　甲○○
上列上訴人因違反公職人員選舉罷免法案件，不服台灣高等法院
台中分院中華民國九十三年十月二十八日第二審更審判決（九十
三年度選上更(二)字第一五七號，起訴案號：台灣南投地方法院檢
察署九十一年度選偵字第八八號、第一三六號），提起上訴，本
院判決如下：
    主  文
上訴駁回。
    理  由
按刑事訴訟法第三百七十七條規定，上訴於第三審法院，非以判
決違背法令為理由，不得為之。是提起第三審上訴，應以原判決
違背法令為理由，係屬法定要件。如果上訴理由狀並未依據卷內
訴訟資料，具體指摘原判決不適用何種法則或如何適用不當，或
所指摘原判決違法情事，顯與法律規定得為第三審上訴理由之違
法情形，不相適合時，均應認其上訴為違背法律上之程式，予以
駁回。本件原判決認定上訴人甲○○與許枋讚、葉碧娥（業經原
審判刑確定）共同有其事實欄所載之犯行，因而撤銷第一審科刑
之判決，仍論處上訴人共同連續對於有投票權之人，交付賄賂，
而約其投票權為一定之行使罪刑。上訴人仍表不服，提起第三審
上訴，其上訴意旨略謂：原判決事實認定葉碧娥以新台幣（下同
）一千元（二票）向有投票權之徐都枝行求賄選，但並未明白認
定係對那二人行求賄選，有判決理由不備及證據調查未盡之違法
。又證人徐都枝、王順、王東榮雖供述許枋讚、葉碧娥向其等賄
選，要求投票予上訴人，而許枋讚亦坦承有向王順、王東榮行求
賄選，但依其等之供述，並不足以認定上訴人與許枋讚、葉碧娥
有共同賄選之犯意及行為分擔，況葉碧娥自始否認有向徐都枝行
求賄選，原判決無積極證據，而認定上訴人有共同本件犯行，復
未說明其所憑之證據，有判決理由不備及採證違反證據法則之違
法。再王東榮於第一審及原審更審前已否認許枋讚所交付之一千
五百元係賄選之賄款，而上訴人原審之辯護人於原審本次更審審
理時已不同意以王東榮警詢及檢察官之供述為證據，原判決猶以
之為不利上訴人之認定，其採證違背法令云云。
惟查：原判決以徐都枝於警詢及第一審供證葉碧娥至伊住處拿一
千元，向其買二票，說是登記一號（即上訴人）給的，要投給上
訴人等語，王順於警詢供述伊說有三票，許枋讚拿一千五百元給
伊，說是「國禎」的等語，王東榮於警詢及偵查中供謂許枋讚向
伊買三票給一千五百元，說是登記一號上訴人給的，嗣於偵查中
復供伊收下後覺得不妥，遂將錢還給上訴人，上訴人親自收下等
語，另許枋讚於第一審及原審更審前審理證謂，與他們熟所以向
他們買票，有拿一千五百元向王東榮買票等語，並以許枋讚、王
東榮嗣後翻異前供均改稱一千五百元係借款云云，如何不足以採
，於理由內詳予指駁說明，另以里長選舉候選人須事必躬親，而
葉碧娥與上訴人非親非故，無自掏腰包為上訴人賄選之理，復參
酌全案其餘卷證資料，因而認定上訴人與許枋讚、葉碧娥有共同
賄選之犯行，其採證認事，從形式上觀察，並無上訴意旨所指之
判決理由不備、採證違背證據法則之違法情事。且查：原判決事
實已認定葉碧娥係向有投票權之徐都枝以一千元（二票）行求賄
選，於理由已說明徐都枝、許昭夫（徐都枝之夫）均居住於該里
長選區內，為有投票權之人，並非未予論述。而許枋讚、王東榮
警詢、偵查中及第一審、原審上訴審所為之供述，均在刑事訴訟
法民國九十二年九月一日修正施行前所為，依刑事訴訟法施行法
第七條之三規定，均有證據能力，原判決採納其等警詢及偵查中
之供述，復已詳敘其取捨之理由，難謂有何違背法令情形存在。
至王東榮於第一審固稱警詢時因警察以不說要拘留，伊害怕始供
將一千五百元還給上訴人云云，但其於偵查中既仍供稱將一千五
百元還給上訴人等語，而與警詢時為相同之供述，則除去其警詢
此部分之供述後，既仍有偵查中之供述為證，仍不影響原判決此
部分之認定，於判決本旨並不生影響，依刑事訴訟法第三百八十
條規定，即不得據為第三審上訴理由。是上訴意旨上開所指，核
與法律規定得為第三審上訴理由之違法情形，不相適合，而其餘
上訴意旨則係以自己片面主觀意見，對原審採證認事之適法職權
行使，並已於判決內說明之事項，漫事指摘，復為單純之事實上
爭辯，依首開說明，自難認係適法之第三審上訴理由。綜上所述
，本件上訴違背法律上之程式，應予駁回。
本件既為程序判決，上訴人請求宣告緩刑，自無從審酌，附此敘
明。
據上論結，應依刑事訴訟法第三百九十五條前段，判決如主文。
中　　華　　民　　國　九十四　年　　三　　月　三十一　日
                      最高法院刑事第十二庭
                          審判長法官  謝　俊　雄
                                法官  陳　世　雄
                                法官  蘇　振　堂
                                法官  吳　信　銘
                                法官  徐　文　亮
      本件正本證明與原本無異
                                      書  記  官
中　　華　　民　　國　九十四　年　　四　　月　　四　　日
                                                    Ａ
